【裁判字號】    95,交易,682
【裁判日期】    951213
【裁判案由】    業務過失傷害
【裁判全文】
臺灣臺中地方法院刑事判決             95年度交易字第682號
公  訴  人  臺灣臺中地方法院檢察署檢察官
被      告  甲○○  31歲民.
選任辯護人  劉北元律師
上列被告因業務過失傷害案件，經檢察官提起公訴（95年度偵字
第18637號），本院判決如下：
    主    文
甲○○從事業務之人，因業務上之過失傷害人，處有期徒刑伍月
，如易科罰金，以佰元折算壹日。
    犯罪事實
一、甲○○係臺灣宅配通股份有限公司（下稱宅配通公司）所屬
    之司機，以駕駛車輛載送貨物為業，為從事駕駛業務之人。
    其於民國95年3月30日上午9時許，駕駛車號5T—151號小貨
    車由臺中工業區○○○路進行宅配業務，嗣為配送宅配單號
    000000000000號、收件人張敏菊、收件地址臺中縣梧棲鎮○
    ○路○段817巷24號之貨物，而約於同日上午11時20分許，將
    上開車輛駛至臺中縣梧棲鎮○○路○段處，然因誤將「857巷
    」認係「817巷」，而將車輛駛入該巷中，並因前方有住家
    樓房垂降繩索施工，加之路旁有其他車輛停放，致巷道寬度
    緊縮，其車身無法順利通過，甲○○思以配送業務為先，乃
    將車輛停置該巷1號與2號中間處後，即下車將上開張敏菊之
    貨物送至該巷24號，惟其旋即發覺弄錯巷號，遂即折返將該
    張敏菊之貨物放回車輛後倉內，再返回前方駕駛座啟動車輛
    欲倒車離去，適住於該巷1號之兒童葉瑋均（92年1月25日生
    ）甫自住處外出，正行經甲○○車輛之右前側。詎甲○○於
    倒車時，本應注意汽車倒車時，應謹慎緩慢後退，並應注意
    車輛前後左右有無行人，而依當時天候晴，日間自然光線，
    路面乾燥、無缺陷、亦無障礙物，視距良好，依當時情形並
    無不能注意之情事，竟疏未注意葉瑋均在其車輛右前側，即
    貿然啟動車輛後退，致其車輛右前車輪、車體框架等處撞及
    葉瑋均，使葉瑋均倒地受有腹部鈍挫傷合併腹內出血及休克
    、肝鈍挫傷、胰臟頭部鈍挫傷、頭部外傷合併顱骨骨折、右
    側硬腦膜外出血及腦腫等傷害。葉瑋均之祖母葉卓秀年，因
    外出尋找葉瑋均，恰見葉瑋均倒在甲○○車輛右前輪下側，
    乃即上前搭救，將葉瑋均自車底下拖出，送往童綜合醫院急
    救診治，甲○○則同時自行以電話報警求援，並旋趕至童綜
    合醫院探視、協助救護葉瑋均，並於有偵查犯罪職權之員警
    知悉肇事者之姓名前，向亦趕至該院了解案情之員警主動承
    認為肇事之人而接受裁判。
二、案經丁○○之法定代理人丙○○訴由臺中縣警察局清水分局
    報請臺灣臺中地方法院檢察署檢察官偵查起訴。
    理    由
壹、程序部分：
    按被告以外之人（包括證人、鑑定人、告訴人、被害人及共
    同被告等）於審判外之陳述雖不符刑事訴訟法第159條之1至
    之4等4條之規定，而經當事人於審判程序同意作為證據，法
    院審酌該言詞陳述或書面陳述作成時之情況，認為適當者，
    亦得為證據；當事人、代理人或辯護人於法院調查證據時，
    知有刑事訴訟法第159條第1項不得為證據之情形，而未於言
    詞辯論終結前聲明異議者，視為有前項之同意，同法第159
    條之5定有明文。立法意旨在於傳聞證據未經當事人之反對
    詰問予以核實，原則上先予排除。惟若當事人已放棄反對詰
    問權，於審判程序中表明同意該等傳聞證據可作為證據；或
    於言詞辯論終結前未聲明異議，基於尊重當事人對傳聞證據
    之處分權，及證據資料愈豐富，愈有助於真實發見之理念，
    且強化言詞辯論主義，使訴訟程序得以順暢進行，上開傳聞
    證據亦均具有證據能力。本件公訴人、被告、選任辯護人於
    本院表示對於本件卷內已存在之證據之證據能力不爭執（本
    院卷第20頁、第60頁），是本件證人即被害人之祖母葉卓秀
    年於警偵訊中之證述，及警卷所附道路交通事故現場圖、道
    路交通事故調查報告表、道路交通事故肇事人自首情形紀錄
    表、童綜合醫院95年4月20日第85365號（丁○○，下同）一
    般診斷書、臺灣省臺中縣區車輛行車事故鑑定委員會95年5
    月3日中縣鑑字第0955501391號鑑定意見書，及偵卷所附臺
    灣省車輛行車事故覆議鑑定委員會95年7月12日府覆議字第
    0950200 357號函、童綜合醫院95年7月7日第95498號一般診
    斷書等於審判外之言詞或書面陳述，仍具有證據能力。
貳、實體部分：
一、上開事實，訊據被告甲○○於本院審理中除辯稱：其當時將
    張敏菊之貨物放入車輛後倉右側後，即沿車輛右側返回駕駛
    座，過程中並未看到被害人葉瑋均，且其於啟動倒車前，更
    曾經透過車輛左右後照鏡，確認車輛左右方均無行人後，才
    開始緩慢倒車，倒車時，倒車蜂鳴器亦發出警示訊息，不知
    道為何還會撞到被害人葉瑋均，可能係被害人葉瑋均自行爬
    入車輛底下，其才會沒有看到，但其確實已盡注意之義務，
    並沒有任何過失云云。經查：
（一）本件被害人葉瑋均係前揭時、地，於被告倒車離去之際，
      為被告車輛之右前車輪、車體框架等處所撞及，因而倒地
      受傷，嗣經證人即被害人之祖母葉卓秀年當場緊急協力送
      往童綜合醫院診治確認受有腹部鈍挫傷合併腹內出血及休
      克、肝鈍挫傷、胰臟頭部鈍挫傷、頭部外傷合併顱骨骨折
      、右側硬腦膜外出血及腦腫等傷害之事實，為被告所自認
      不諱（見警卷第4頁、18頁、第20頁，偵卷第6頁，本院卷
      第20頁、第21頁、第60頁），核與證人葉卓秀年於警偵訊
      及本院審理時所證述如何發現被害人葉瑋均倒在被告車輛
      右前輪下，乃將之緊急送醫等經過情節相符，復有前揭卷
      附道路交通事故現場圖、道路交通事故調查報告表及童綜
      合醫院所出具之診斷書等在卷可稽，要無疑義，應可認定
      。
（二）被告雖以前詞置辯，惟其就被害人葉瑋均係自行爬入車底
      下，才為其所撞及一情，始終未能提出證據證明之，已難
      以審酌採信，再據其所陳述之內容觀之，亦無非個人臆測
      之詞，猶難以憑信。且依被害人葉瑋均所受傷勢觀之，其
      受傷部分集中在腹部、頭部，二者有所間距，設若被害人
      葉瑋均當時係匍匐前行，則其無論係爬入或爬出車底，應
      僅可能為車輪所撞，且既遭車輪撞及，其受傷部分，合應
      集中一處為是，當無如此分散之理，被告此部分所辯，即
      與被害人傷勢不相吻合，更無可信。又被告車輛當時係暫
      停於車道上，所駕駛者復為中高車身之小貨車，視野寬廣
      ，且當時之天候晴，視距良好，已如前述，其前方、左右
      視野無礙，情至顯然，並被害人葉瑋均並無爬入車底之情
      事，亦如前述，衡情，其自足以輕易察悉被害人葉瑋均在
      其車輛右前側車身處。況被告於警訊中及本院審理中均供
      承當時係沿車輛右側返回車內，倒車前並查看後視鏡確認
      左右沒有人後才開始倒車云云，然被害人葉瑋均係受被告
      車輛右前車輪、車體框架等處所撞及，此在被告所主張其
      反身上車之行進動線內，更在被告車輛右後照視鏡之反射
      角度內，則被告如確有注意車輛右方行人之動態等情事，
      何能全然不見被害人葉瑋均，其此部分所述，即與通常事
      理不符，自難據為有利於其之認定，足證被告應有未注意
      右方行人狀態即貿然駕車倒退之舉。此外，倒車蜂鳴器之
      作用，係在以特定聲息促醒後方行人、車輛注意前方車輛
      之倒退情況，並為適當舉措，以避免憾事之發生，與前車
      駕駛人倒車時應盡之注意義務無關，亦即非以該器具之裝
      置，即可減輕或免除前車車輛駕駛人之注意義務，是被告
      持其車輛蜂鳴器當時有正常運作云云，希以為免責之基，
      顯有所誤，況本件被害人葉瑋均於車禍時甫滿3歲，認知
      能力欠缺，對於外界事物、乃至於道路之風險，顯無充足
      之認識，遑論係車輛上特定裝置之用途，是其不知倒車蜂
      鳴器之警示意義，而未能適當閃避，以致憾事，亦無從歸
      責於被害人葉瑋均，被告更不得據此免責，故縱認被告所
      述其車輛倒車蜂鳴器當時已發出警示訊息等語為真，仍不
      得為有利被告之認定。據上，被告前詞所辯，無非卸責，
      不可採信。
（三）第按，汽車駕駛人倒車時，應謹慎緩慢後倒，並應注意前
      後左右有無行人，道路交通安全規則第89條第1項第6款、
      第110條第2款分別定有明文。而被告身為合格之職業駕駛
      人，為其所自承在卷，對於上揭規定自應注意並遵守，而
      依當時狀況，又無不能注意之情事，詎仍疏未注意，以致
      肇事，可見被告於本件車禍確有違反上述交通安全規則至
      明，足證被告於本件車禍確有過失，且本件經送臺灣省臺
      中縣區車輛行車事故鑑定委員會及臺灣省車輛行車事故覆
      議鑑定委員會鑑定，亦均同此認定，有臺灣省臺中縣區車
      輛行車事故鑑定委員會95年5月3日中縣鑑字第0955501391
      號鑑定意見書，及臺灣省車輛行車事故覆議鑑定委員會95
      年7月12日府覆議字第0950200357號函各1份在卷可憑，被
      害人葉瑋均因本件車禍而受傷，與被告之過失行為間並有
      相當因果關係。從而，本案事證明確，被告業務過失傷害
      犯行洵堪認定。
二、被告行為後，於94年1月7日修正，於同年2月2日公布之刑法
    ，已於95年7月1日施行。按行為後法律有變更者，適用行為
    時之法律，但行為後之法律有利於行為人者，適用最有利於
    行為人之法律，修正後即現行刑法第2條第1項訂有明文。又
    按比較新舊法，應就罪刑有關之共犯、未遂犯、想像競合犯
    、牽連犯、連續犯、結合犯，以及累犯加重、自首減輕暨其
    他法定加減原因（如身分加減）與加減例等一切情形，綜其
    全部罪刑之結果而為比較，此有最高法院95年5月23日第8次
    刑庭會議決議第一、（四）則可資參照：
（一）刑法第284條第2項前段之業務過失傷害罪，其罰金刑之法
      定刑原為得科銀元1,000元以下罰金，因罰金罰鍰提高標
      準條例第1項前段規定，提高為10倍，為得科銀元10,000
      元以下罰金。而依修正後刑法施行法第1條之1規定：「（
      第1項）中華民國94年1月7日刑法修正施行後，刑法分則
      編所定罰金之貨幣單位為新臺幣。（第2項）94年1月7日
      刑法修正時，刑法分則編未修正之條文定有罰金者，自94
      年1月7日刑法修正施行後，就其所定數額提高為30倍。但
      72 年6月26日至94年1月7日新增或修正之條文，就其所定
      數額提高為3倍」，及刑法第33條第5款修正為：「主刑之
      種類如下：五、罰金：新臺幣1,000元以上，以百元計算
      之」等規定觀之，依修正後之法律，刑法第284條第2項前
      段之業務過失傷害罪所得科處之罰金刑最高額為新臺幣30
      ,000 元、最低額為新臺幣1,000元，然依被告行為時即修
      正前刑法第33條第5款規定之罰金最低額為銀元1元，並提
      高10倍計算，前開罰金刑，最高額為銀元10,000元，最低
      額為銀元10元，若乘以3倍而換算為新臺幣，最高額雖與
      新法同為新臺幣30,000元，然最低額僅為新臺幣30元。因
      此，比較上述修正前、後之刑罰法律，自以被告行為時即
      修正前關於科處罰金刑之法律較有利於被告。
（二）新修正刑法於95年7月1日施行後，刑法第62條前段有關自
      首之規定，已自修正前必減輕其刑，修正為得減輕其刑。
      比較新舊法之結果，仍以修正前之第62條前段之規定，減
      輕其刑，較為有利於行為人
（三）綜合上述各條文修正前、後之比較，揆諸前揭最高法院決
      議及修正後刑法第2條第1項規定之「從舊從輕」原則，被
      告自應適用其行為時之法律，即修正前刑法之相關規定及
      修正刪除前罰金罰鍰提高標準條例第2條規定，予以論處。
三、被告係宅配通公司之司機，為從事車輛駕駛業務之人，為其
    所自承不諱，其於執行業務中駕車肇事，過失致人受傷，核
    其所為，應成立刑法第284條第2項之業務過失傷害罪。被告
    於犯罪後，即自行以電話報警求援，復旋趕至童綜合醫院探
    視、協助救護被害人丁○○外，並於有偵查犯罪職權之員警
    知悉肇事者之姓名前，向亦趕至該院了解案情之員警主動承
    認為肇事之人而接受裁判，有警訊筆錄及前揭道路交通事故
    肇事人自首情形紀錄表等在卷可憑，其對於未發覺之犯罪自
    首而接受裁判，應依修正前刑法第62條前段規定，減輕其刑
    。爰審酌被告犯罪後，雖即自行報警求援，並即趕至醫院探
    視被害人葉瑋均，善後精神尚可，然其嗣於本院審理時飾詞
    否認犯罪，態度不佳，其對於本件車禍之發生有重大過失，
    被害人丁○○所受傷勢甚為嚴重、心理受創猶深，並被告雖
    有和解之意，惟卻始終未能與被害人葉瑋鈞達成和解賠償損
    害，更加增被害人業瑋均、告訴人丙○○等之身心折磨，公
    訴人請求從重予以量刑等一切情狀，量處如主文所示之刑，
    並依修正前刑法第41條第1項前段，修正刪除前罰金罰鍰提
    高標準條例第2條諭知易科罰金之折算標準（被告行為時，
    依修正前刑法第41條第1項前段、修正刪除前罰金罰鍰提高
    標準條例第2條之規定，易科罰金之折算標準原以銀元100
    元、200元、300元折算1日，經折算為新臺幣後，應以新臺
    幣300元、600元、900元折算1日，而刑法第41條第1項前段
    修正後，則規定為以新臺幣1,000元、2, 000元、3,000元折
    算1日，因屬科刑規範事項之變更，其折算標準為裁判時所
    應諭知，自有就新舊法規定比較之必要，經比較新舊法結果
    ，以被告行為時之舊法較為有利於被告，自應依修正前刑法
    第41條前段、修正刪除前罰金罰鍰提高標準條例第2條之規
    定，諭知被告如易科罰金之折算標準）。
據上論斷，應依刑事訴訟法第299條第1項前段、刑法第2條第1項
、第284條第2項前段、修正前刑法第62條前段、修正前刑法第41
條第1項前段，罰金罰鍰提高標準條例第1條、修正刪除前罰金罰
鍰提高標準條例第2條，判決如主文。
本案經檢察官乙○○到庭執行職務
中    華    民    國    95    年    12    月    13    日
                  刑事第14庭    審判長法  官  楊真明
                                      法  官  陳  葳
                                      法  官  林世民
以上正本證明與原本無異。
如不服本判決，應於判決送達後10日內，向本院提出上訴狀。
                                      書記官  紀俊源
中    華    民    國    95    年    12    月    13    日
附錄論罪科刑法條：
中華民國刑法第284條第2項：
從事業務之人，因業務上之過失傷害人者，處1年以下有期徒刑
、拘役或1,000元以下罰金，致重傷者，處3年以下有期徒刑、拘
役或2,000元以下罰金。


司法院資訊處製作；財團法人民間司法改革基金會備份。
